【裁判字號】    88,上易,1808
【裁判日期】    890105
【裁判案由】    詐欺
【裁判全文】
臺灣高等法院台中分院刑事判決                  八十八年度上易字第一八○八號
    上  訴  人
    即  被  告  庚○○
    選任辯護人  張柏山
                羅淑菁
右列上訴人因詐欺案件，不服台灣台中地方法院中華民國八十八年五月三十一日第一
審判決（民國八十八年度易字第四九六號；起訴案號：台灣台中地方法院檢察署八十
七年度偵字第二五二二九號），提起上訴，本院判決如左：
    主      文
上訴駁回。
    事實及理由
一、本案經本院審理結果，認第一審判決認事用法及量刑均無不當，應予維持，並引
    用第一審判決書記載之事實、證據及理由（如附件）。
二、證人鄭溪泉於本院7.審理時，雖到庭結證稱「乙○○是專門做股票的：：：
    乙○○時常在己○○○家討論股票情事」「己○○○後來有來找我，說要我幫忙
    協調，說乙○○說這些錢是庚○○答應要還錢的，我說你錢匯給何人，己○○○
    說匯到乙○○那裡，乙○○說是庚○○要他匯的，我去找庚○○，但庚○○均否
    認。」（見本院卷第二八頁）並不能證明錢係乙○○所借。而證人鄭溪泉供稱「
    據我判斷這些錢是乙○○借的，因己○○○有說乙○○如果還不起，庚○○答應
    會還。」（見本院卷第二九頁），乃係證人推測之詞，不得作為證據。
三、綜上所述，被告庚○○所辯不可採信，其犯行堪以認定。至於其與告訴人書立和
    解協議書一件（見本院卷第九六〡九七頁），其內容如下：
                      和    解    協    議    書
            立和解協議書人  庚○○                       (以下簡稱甲方)
                            己○○○                     (以下簡稱乙方)
        雙方茲就借貸事件達成協議如后：
        甲方願依左列條件履行和解協議：
        一、甲方於台灣高等法院台中分院八十八年度上易字第一八○八號(淵股)詐
            欺案獲無罪判決、不受理判決給付乙方新台幣(下同)參佰陸拾萬元整。
        二、甲方於台灣高等法院台中分院八十八年度上易字第一八○八號(淵股)詐
            欺案獲緩刑判決(易科罰金)給付乙方新台幣(下同)參佰萬元整。
        三、甲方於台灣高等法院台中分院八十八年度上易字第一八○八號(淵股)詐
            欺案應入監服刑，不給付乙方任何賠償。
        四、甲方應於和解同時，提出上開款項，分為參佰萬元、陸拾萬元之付款人
            台灣銀行之支票各乙張，親交張柏山律師保管，並須於台灣高等法院台
            中分院八十八年度上易字第一八○八號之詐欺案，宣判時同意由張柏山
            律師依前開約定履行；惟如甲方因本詐欺案須入監服刑，張柏山律師須
            將上開款項無條件退還甲方。
        五、甲乙雙方爾後均不再對他方為任何民刑事之請求。
        六、甲乙雙方經懇談，確認雙方之爭執純屬民事糾葛，均係出於誤會，甲方
            絕無侵占、詐欺等任何不法行為，過去因誤會致提出告訴，為還庚○○
            清白，乙方願撤回台灣高等法院台中院分院八十八年度上易字第一八○
            八號詐欺案(淵股)刑事告訴及附帶民事賠償，甲方並確認乙方因誤會始
            提出告訴，絕非誣告，甲方不得對乙方為任何告訴請求。
        七、本和解契約經雙方懇談，秉諸至誠，達成協議，爾後雙方和睦相處，以
            維舊誼。
                            立和解書人(甲方)：
                              姓      名：庚○○
  身分證字號：Ｚ000000000
                              住      址：台中市○○區○○路二九－四號
                            立和解書人(乙方)：
                              姓      名：己○○○
                              身分證字號：Ｚ000000000
                              住      址：台中市○○區○○路五四號
                              見 證 律 師：張柏山律師
                                           丙○○律師
        中    華    民    國    八十八      年    十二      月  二十七  日
    核其內容，顯係以本院之判決結果為交換條件，形同對本院「無罪協商」（非「
    認罪協商」）之邀約，與一般之民事損害賠償和解顯有不同，自難認被告犯後態
    度有所改善，是以本院認為原審量刑並無不妥。綜上所述，被告上訴為無理由，
    應予駁回。
四、據上論斷，應依刑事訴訟法第三百六十八條、第三百七十三條，判決如主文。
本案經檢察官甲○○到庭執行職務。
中      華      民      國    八十九    年      一      月      五      日
                                  臺灣高等法院台中分院刑事第八庭
                                        審判長法  官  羅  得  村
                                              法  官  劉  榮  服
                                              法  官  林  輝  煌
右正本證明與原本無異。
不得上訴。
                                              書記官  劉  恒  宏
中      華      民      國    八十九    年      一      月      六      日
                                                                        Ｖ
臺灣臺中地方法院刑事判決                          八十八年度易字第四九六號
    公  訴  人  臺灣臺中地方法院檢察署檢察官
    被      告  庚○○  男六十三歲（民國○○○年○月○○○日生）
                        住台中市○○區○○路二０九之四號
                        身分證統一編號：Ｂ一一一九六九九號
    選任辯護人  劉家驥律師
右列被告因詐欺案件，經檢察官提起公訴 (八十七年度偵字第二五二二九號），本院
判判決如左：
    主  文
庚○○意圖為自己不法之所有，以詐術使人將本人之物交付，處有期徒刑壹年陸月。
    事  實
一、庚○○曾為台中市西屯區農會主任，明知己○○○現住之台中市○○區○○路五
    十四號房屋，所坐落之基地（即台中市○○區○○段二三一七、二三一七之一地
    號土地），係向國有財產局承租之公有土地，己○○○一直苦於無法辦理申購，
    以取得該基地所有權，庚○○竟利用此機會，意圖為自己不法之所有，於民國八
    十六年九月間某日，在己○○○上揭住處，向己○○○訛稱：其妻為市議員，有
    辦法幫己○○○辦理上開土地之申購，又其目前資金被股票套牢，先借其資金週
    轉，其股票出賣後即可還錢，或日後該土地能承買時，如己○○○不買，其也要
    買，該土地出售後即可償還該借款等語，致己○○○以庚○○曾為台中市西屯區
    農會主任，其妻又為市議員等關係，該公有土地之申購，有求於庚○○，而不疑
    有他，乃同意借款，陸續於附表所示之匯款日，至台中市第六信用合作社西屯分
    社、及台中市第三信用合作社成功分社，以匯款方式，將附表所示之匯款金額，
    匯入庚○○所指定其當時之女友乙○○所有如附表所示之銀行帳戶內，總計匯入
    新台幣（下同）五百四十三萬元，及於同年九月底某日，在己○○○上揭住處，
    由己○○○交付現金九十七萬元（嗣後已償還二十萬元），庚○○於詐得上開款
    項後，竟將該債務賴予其女友乙○○，拒不償還，己○○○催討無著，始知受騙
    。
二、案經己○○○訴請臺灣臺中地方法院檢察署檢察官偵查起訴。
    理  由
一、訊據被告庚○○矢口否認其有上揭犯行，並辯稱：告訴人所匯之上開款項均入乙○○帳戶內，是乙○○所借，與伊無關，伊從未向告訴人借錢，且伊太太於八十
    三年即沒當議員云云。惟查：（一）被告右揭犯罪事實，業據告訴人己○○○於
    偵審中一致指訴稱：上開金錢確實是被告以幫伊申購國有土地為由，向伊所借，
    並叫伊匯入乙○○帳戶等語甚詳，証人乙○○於偵審中亦証述：伊與被告同居多
    年，是被告向告訴人借錢，匯入伊帳戶買賣股票，帳戶名義雖為伊所有，但均由
    被告授意進出等語，又有台中市第六信用合作社西屯分社、及台中市第三信用合
    作社成功分社匯款單八紙、及証人乙○○如附表所示解款銀行之存摺明細表二份
    在卷可稽，堪認告訴人上開款項係出借予被告，而匯入証人乙○○帳戶等情無訛
    。（二）証人即富邦銀行台中分行行員張文政於本院結証稱：帳號000000
    00000000號帳戶是乙○○所有，專作買賣股票之用，因進出頻繁，事實
    上由何人使用，伊並不知道等語；又証人即康和証券公司業務員張世武於本院結
    証稱：伊接單股票買賣一定要帳戶本人，被告沒有帳戶，乙○○才有，每次均是
    江女打電話予伊買賣股票，交易完成，由伊打電話予江女，惟曾有幾次撥打至0
    000000號被告住處之電話等語，按証人張文政、張世武上揭証詞雖不能証
    明被告有使用証人乙○○上揭銀行帳戶，惟此乃因目前股票交割須帳戶本人始得
    為之之故。另據証人傅員於本院審理中則結証稱：伊以前是乙○○鄰居，乙○○
    持支票向伊借過六十萬元，由庚○○背書，後來支票跳票再延，伊去乙○○住處
    ，庚○○也答應要還錢，又八十六年年底，有次在重慶樓吃飯，伊聽到庚○○向
    己○○○說，向她借的錢不要擔心，股票賣了就還她，又有次在吳抄手吃飯時，
    庚○○叫乙○○買股票等語，被告於本院亦供稱：其有農會帳戶而已，並無銀行
    買賣股票帳戶等語，復對証人傅員所述，並無異議，足証被告指示証人乙○○買
    賣股票，應係以証人乙○○該帳戶供作買賣股票之用，又告訴人上開借款苟非被
    告所借，被告何由允諾於股票出賣後清償告訴人之借款等情，益徵告訴人上揭款
    項確係被告所借，匯入証人乙○○帳戶後，供作買賣股票之用等情，要無疑義。
    （三）又據証人即被告之朋友丁○○於偵查中結証稱：庚○○與乙○○二人在一
    起買賣股票，向己○○○借錢，庚○○不會駕車，是乙○○駕車載他去的，伊曾
    與他們在吳抄手吃飯，飯後至己○○○家中泡茶，廖某說他太太是市議員，辦理
    國有土地沒有問題，告訴人有叫她兒子寫地號給廖某，當時是選市長前，有很多
    人在場等語；另據証人即告訴人之鄰居戊○○於本院審理中亦結証稱：八十六年
    七、八、九月間，乙○○與庚○○常至告訴人住處泡茶、吃飯，庚○○很肯定表
    示，他太太是議員有辦法辦理國有土地承買事宜，並向告訴人借錢，待土地弄好
    後還錢等語。訊之被告坦承其太太當時已非議員等情無訛，又其雖否認証人戊○○上開証述，惟並不否認與証人乙○○確實至告訴人上開住處二、三次，戊○○
    為農會職員，其認識戊○○等情，按被告既與証人戊○○認識，二人間又無仇隙
    ，衡情証人戊○○無由為被告不利之証述，因之証人丁○○、戊○○所為之上開
    証述，應可採信，堪認被告確有以上詞向告訴人訛借得該款項之事實，應堪認定
    。（四）未查告訴人房屋所坐落之台中市○○區○○段二三一七、二三一七之一
    地號土地，確係為國有財產局管理之國有土地，有告訴人提出之國有基地租賃契
    約書一紙為証，並據証人即國有財產局台灣中區辦事處職員賴燕惠於本院審理中
    結証屬實，而上開土地並未有承租人向該局申請申購事宜等情，亦有該處八十八
    年五月十一日台財產中處第八八００八二一九號函一紙在卷可稽，足徵被告向告
    訴人訛稱可代為辦理該土地申購事宜後，並未與國有財產局台灣中區辦事處接洽
    申購該土地事宜。被告上揭所辯，均係卸責之詞，不足採信，事証已臻明確，其
    犯行洵堪認定。
二、核被告所為，係犯刑法第三百三十九條第一項之詐欺取財罪。被告雖多次自告訴
    人詐得上開款項，惟實係一詐欺行為之多次受款舉動，應僅論以一個詐欺罪，附
    此敘明。爰審酌被告犯罪目地、手段、詐得金錢數額、告訴人所受損失程度、及
    犯罪後迄今仍未與告訴人和解償還該款等一切情狀，量處如主文所示之刑。
據上論斷，應依刑事訴訟法第二百九十九條第一項前段，刑法第三百三十九條第一項
，罰金罰鍰提高標準條例第一條前段判決如主文。
中    華    民    國      八十八        年      五      月    三十一    日
                                      臺灣臺中地方法院刑事第六庭
                                  法  官   張浴美
右正本證明與原本無異。
如不服本判決，應於判決送達後十日內向本院提出上訴狀，上訴於臺灣高等法院臺中
分院( 須附繕本 )。
                                          書記官
中    華    民    國      八十八      年       六      月     一    日


司法院資訊處製作；財團法人民間司法改革基金會備份。
